【裁判字號】    95,訴,1399
【裁判日期】    951031
【裁判案由】    追償電費
【裁判全文】
臺灣臺中地方法院民事判決  95年度訴字第1399號
原      告  台灣電力股份有限公司台中區營業處
法定代理人  甲○○
訴訟代理人  蔡瑞煙律師
複代理人    丙○○
被      告  力勤行銷股份有限公司
法定代理人  乙○○
當事人間追償電費事件，本院於95年10月16日言詞辯論終結，判
決如下：
    主    文
被告應給付原告新臺幣柒拾肆萬肆仟伍佰捌拾壹元，及自民國九
十年六月八日起至清償日止，按週年利率百分之五計算之利息。
訴訟費用由被告負擔。
本判決於原告以新臺幣貳拾肆萬捌仟元為被告供擔保後得假執行
。
    事實及理由
一、本件被告未於言詞辯論期日到場，核無民事訴訟法第386條
    所列情形，爰依原告之聲請，由其一造辯論而為判決。
二、原告起訴主張：被告於89年8月，向訴外人朱清華承租坐落
    台中市北屯區永和巷37號房屋（下稱系爭房屋）作為冷凍庫
    使用，並於同年12月21日以過戶方式向原告申請用電，使用
    電號00000000000號電表（下稱系爭電表）。原告於90年5月
    28日會同臺中市警察局第五分局四平派出所警員至該房屋現
    場，查獲系爭電表之封印鎖遭人加工、同字封鉛已被加工更
    動，電表內部結構並遭改動，致電度表計量失準情事，此項
    竊電行為，已導致原告受有損害；況系爭電表為被告使用，
    被告負有保管之責任，因保管不當遭人改動電表內部結構，
    造成計量失準，自有過失，被告應對其過失行為依民法第
    184條第1項侵權行為規定，負損害賠償之責；再依原告公司
    營業規則第95條第2項亦明定：竊電電費之追償，用戶應負
    完全責任，故依兩造之供電契約，原告亦得向被告追償電費
    ；且其因系爭電表遭人破壞而受有少繳電費之利益，並致原
    告受有損害，另應依不當得利之法律關係，返還原告追償之
    電費。爰併依原告與被告所訂供電契約、民法第184條第1項
    及第179條之規定，向被告追償電費。並聲明求為判決如主
    文所示，並陳明願供擔保，請准宣告假執行。被告未於言詞
    辯論期日到庭，亦未提出書狀作何聲明或陳述。
三、按當事人對於他造主張之事實，於言詞辯論時不爭執者，視
    同自認；當事人對於他造主張之事實，已於相當時期受合法
    之通知，而於言詞辯論期日不到場，亦未提出準備書狀爭執
    者，亦同，民事訴訟法第280條第1項、第3項分別定有明文
    。
四、原告主張：被告承租系爭房屋件為冷凍庫使用並申請使用系
    爭電表，原告於90年5月28日會同臺中市警察局第五分局四
    平派出所員警至該房屋現場，查獲系爭電表之封印鎖、同字
    封鉛經人加工更動，電表內部結構並遭改動，致有計量失準
    之情事等事實，業據提出與其所述相符之過戶登記單影本1
    份、用電實地調查書影本1份、使用度數明細表1件、原告公
    司營業規則影本1份及原告公司營業規則施行細則影本1份為
    證，被告受本院於相當時期合法通知，於言詞辯論期日不到
    場，亦未提出準備書狀爭執，依據前揭規定，對於原告主張
    之上開事實應視同自認，故原告前揭主張堪信為真實。
五、按因故意或過失，不法侵害他人之權利者，負損害賠償責任
    ，復為民法第184條第1項前段所明定。被告在裝設系爭電表
    之上開房屋使用冷凍庫，則其應負有保管系爭電表之義務。
    本件固無積極事證足以證明系爭電表遭人以前述方式破壞以
    進行竊電，係被告所為，但該被告疏未注意系爭電表之封印
    鎖、同字封鉛被加工更動，電表內部結構並遭改動，致有計
    量失準，使原告因而受損，對於該電表之保管，難謂無過失
    ，則被告自應對其過失行為致系爭電表遭毀損，導致原告短
    收電費所受之損害，依前揭規定負損害賠償責任。原告得分
    別依其營業規則第96條及民法第184條第1項前段規定，向被
    告追償之電費金額，則說明如下：
  (一)按原告對於用戶或非用戶竊電電費之追償，依其所裝置之用
    電設備，分別性質及其瓦特數或馬力數，按原告供電時間及
    電價，計算3個月以上1年以下之電費，原告營業規則第96條
    定有明文。另依原告公司營業規則施行細則第139條第1項第
    2款第1目及第142條第1款規定：製造、加工或修理類店鋪所
    使用之營業場所，追償電費推算依每日用電時數12小時計算
    、追償電度依其燈具容量推算電度。再按現場用電性質適用
    之臨時表燈用電每度單價表計算追償電費；而依原告公司「
    各類用電流動電費每度平均單價表」所示，「表燈營業」每
    度2.88元，及「處理竊電規則」第6條規定：電業訂有臨時
    電價者，各款追償電費概按臨時電價計算之；又原告公司電
    價表第14章臨時用電電價第5項第1款規定：臨時用電電價按
    相關用電電價1.6倍計收，合先敘明。
  (二)次查，原告主張系爭電表之用電設備容量為69.315KW等情，
    有其提出之用電實地調查書影本1份為證，堪信為真。則依
    前開規定及數據計算，原告得向被告追償之電費共計744,
    581元。其計算方式如下：
  1.系爭電表於追償期間即自系爭電表獨立分戶日89年9月29日
    起至90年5月28日被查獲有計量失準情事期間，原告依前揭
    規定，應追償之電度為：69.315KW×12小時×242日=201,
    290 KW（度）。
  2.原告於上述期間內，就系爭電表已計收之電度：
    89年9月29日至89年12月13日：3360度。
    90年2月份：9,800度。
    90年4月份：16,560度。
    90年5月份：17,680度。
      合計已計費之電度為47,400度。
  3.原告得向被告追償之費用，為上述追償期間內，未計費之電
    度，乘以前揭規定所示追償電費之標準，加計營業稅之總和
    ，計算方式如下：
    原告尚得向該被告追償之電費：每度單價2.88元X1.6倍X
      （201,290度-47,400度）=709,125元。
    營業稅：709,125元X5%＝35,456元。
      合計：709,125元＋35,456元＝744,581元。
    從而，原告本於侵權行為之法律關係，請求被告賠償因過失
    而未注意系爭電表遭人破壞，導致計量失準，致原告原告短
    收電費所受之損害744,581元，洵屬有據。
七、綜上所述，原告基於侵權行為之法律關係，請求被告給付
    744,581元，及自90年6月8日起，至清償日止，依週年利率
    5% 計算之法定遲延利息，洵屬正當，應予准許。又原告係
    同時依據侵權行為及不當得利之法律關係，請求被告為主文
    第1項所示給付，是其請求該被告給付之訴訟標的固有不同
    ，惟聲明則為同一，應屬訴之競合合併；茲原告依侵權行為
    之法律關係對被告之請求既有理由，則原告本於其他法律關
    係對該被告之請求是否有據，本院自無再予審究之必要，併
    此敘明。
八、原告陳明願供擔保，請准宣告假執行，核無不合，爰酌定相
    當之擔保金額，予以准許。
九、訴訟費用負擔之依據：民事訴訟法第78條。
中    華    民    國    95    年    10    月    31    日
                  民事第二庭    法  官  涂秀玲
正本係照原本作成。
如對本判決上訴，須於判決送達後20日內向本院提出上訴狀。
中    華    民    國    95    年    10    月    31    日
                                書記官


司法院資訊處製作；財團法人民間司法改革基金會備份。
